【裁判字號】    98,交聲,1054
【裁判日期】    980507
【裁判案由】    交管條例聲異
【裁判全文】
臺灣板橋地方法院交通事件裁定        98年度交聲字第1054號
原處分機關  交通部公路總局臺北區監理所板橋監理站
受處分人即
異  議  人  甲○○
上列受處分人因違反道路交通管理處罰條例案件，對於交通部公
路總局臺北區監理所板橋監理站民國九十八年四月二十四日所為
之處分（原處分案號：板監裁字裁41-CG0000000號），聲明異議
，本院裁定如下：
    主  文
異議駁回。
    理  由
一、異議意旨略以：受處分人即異議人甲○○所有之車號017-BH
    E號重型機車遭警逕行舉發於民國九十七年九月四日上午十
    一時三十五分許，在臺北縣土城市○○路與立德路口（往三
    峽）有「機器腳踏車，不在規定車道行駛」之違規行為。惟
    異議人未收到郵局的送達通知書（按：其真意應指未受到郵
    局所寄送之本件舉發違反道路交通管理事件通知單，因查卷
    附之原處分機關於九十八年四月二十四日所為裁決之本件違
    反道路交通管理事件裁決書及送達證書各一紙均已載明已為
    異議人於裁決當日所親自簽收）。為此，爰依法聲明異議，
    請求鈞院查明云云。
二、原處分機關交通部公路總局臺北區監理所板橋監理站裁罰事
    實略以：異議人所有之上開機車，於九十七年九月四日上午
    十一時三十五分許，在臺北縣土城市○○路與立德路口（往
    三峽），有「機器腳踏車，不在規定車道行駛」之違規行為
    ，經臺北縣政府警察局以北縣警交字第CG0000000號舉發違
    反道路交通管理事件通知單（下稱本件舉發通知單）逕行舉
    發。嗣舉發機關將本件移送本站處理，異議人曾於九十八年
    三月三十一日到站陳述意見，本站於九十八年四月六日以北
    監板四字第0982002684號函函覆略以：經查本案違規屬實，
    仍應依法處罰，另查旨揭違規通知單已由原舉發單位依違反
    道路交通管理事件統一裁罰基準及處理細則第五條及行政程
    序法第七十四條規定，將該通知單寄存於送達地郵政機關，
    已依法完成寄存送達在案……等語，本站遂依道路交通管理
    處罰條例第四十五條第十三款、第六十三條第一項第一款規
    定，以板監裁字裁41-CG0000000號違反道路交通管理事件裁
    決書（下稱本件裁決書），對異議人處以罰鍰一千八百元，
    並記違規點數一點等語。
三、按汽車駕駛人，爭道行駛有下列情形之一者，處新臺幣六百
    元以上一千八百元以下罰鍰：十三、機器腳踏車，不在規定
    車道行駛。汽車駕駛人有第四十五條情形之一者，記違規點
    數一點，道路交通管理處罰條例第四十五條第十三款、第六
    十三條第一項第一款分別定有明文。復按本條例之處罰，受
    舉發違反道路交通管理事件之受處罰人，認為受舉發之違規
    行為應歸責他人者，應於舉發違反道路交通管理事件通知單
    應到案日期前，檢附相關證據及應歸責人相關證明文件，向
    處罰機關告知應歸責人，處罰機關應即另行通知應歸責人到
    案依法處理。逾期未依規定辦理者，仍依本條例各該違反條
    款規定處罰。依本條例規定逕行舉發或同時併處罰其他人之
    案件，推定受逕行舉發人或該其他人有過失，道路交通管理
    處罰條例第八十五條第一項、第四項分別定有明文。
四、經查：
  (一)本件異議人所有之上開機車於上揭時地為警逕行舉發認其有
    「機器腳踏車，不在規定車道行駛」之違規行為，並將本件
    舉發通知單以寄存送達方式送達於異議人之戶籍地址即臺北
    縣板橋市○○街四十八巷二十九號五樓。嗣經舉發機關將本
    件移送原處分機關處理，異議人曾於九十八年三月三十一日
    到案陳述意見僅爭執以未收到郵局送達通知書，然原處分機
    關調查後仍認定車輛所有人即異議人屬前開違規行為之應歸
    責人，而對之予以裁處罰鍰一千八百元，並記違規點數一點
    一節，為原處分機關及異議人於其聲明異議狀及交通違規案
    件陳述書中所不爭執，並有本件舉發通知單、送達證書、裁
    決書、聲明異議狀及交通違規案件陳述書各一紙、違規照片
    二張在卷可參，是此部分之事實自堪認定。
  (二)本件異議人雖辯以：未收到郵局的送達通知書（按：其真意
    應指未受到郵局所寄送之本件舉發違反道路交通管理事件通
    知單）云云。惟按行為人有本條例之情形者，應填製舉發違
    反道路交通管理事件通知單，並於被通知人欄予以勾記，其
    通知聯依下列規定辦理：四、逕行舉發者，應按已查明之資
    料填註車牌號碼、車輛種類、車主姓名及地址，並於通知單
    上方空白處加註逕行舉發之文字後，由舉發機關送達被通知
    人，違反道路交通管理事件統一裁罰基準及處理細則第十一
    條第一項第四款定有明文。次按送達，於應受送達人之住居
    所、事務所或營業所為之；於應送達處所不獲會晤應受送達
    人時，得將文書付與有辨別事理能力之同居人、受僱人或應
    送達處所之接收郵件人員；送達，不能依前二條規定為之者
    ，得將文書寄存送達地之地方自治或警察機關，並作送達通
    知書兩份，一份黏貼於應受送達人住居所、事務所、營業所
    或其就業處所門首，另一份交由鄰居轉交或置於該送達處所
    信箱或其他適當位置，以為送達。前項情形，由郵政機關為
    送達者，得將文書寄存於送達地之郵政機關，行政程序法第
    七十二條第一項前段、第七十三條第一項、第七十四條第一
    項及第二項亦分別定有明文。又處理違反道路交通管理事件
    有關文書送達之程序，依行政程序法之規定，違反道路交通
    管理事件統一裁罰基準及處理細則第五條亦定有明文。揆諸
    前揭法條規定，有關舉發通知單之送達，自應適用行政程序
    法有關文書送達之程序。查本件舉發通知單係臺北縣政府警
    察局於九十七年九月十日所製開，並由郵政機關於九十七年
    九月十七日送達於異議人當時所設籍之戶籍地即臺北縣板橋
    市○○街四十八巷二十九號五樓，惟因於該應送達處所不獲
    會晤應受送達人即異議人、同居人、受僱人或應送達處所之
    接收郵件人員，故將本件舉發通知單寄存送達地之郵政機關
    ，並作送達通知書兩份，一份黏貼於應受送達人住所門首，
    另一份置於該送達處所信箱或其他適當位置，以為送達一節
    ，有本件舉發通知單、送達證書及司法院電子閘門戶役政資
    訊連結作業系統之異議人個人基本資料查詢結果單各一紙在
    卷可憑，且異議人於自本件事發當時起迄今所登記之駕籍地
    及車號017-BHE 號重型機車之車籍地均為臺北縣板橋市○○
    街四十八巷二十九號五樓，此亦有司法院電子閘門公路監理
    車籍查詢系統車號查詢重型機車車籍單及證號查詢機車駕駛
    人單各一紙在卷可參。再者，異議人亦未曾依「公路監理電
    腦系統車輛車籍及駕駛人駕籍增設『通信地址』欄位作業注
    意事項」之規定，向原處分機關或相關公路監理機關申請增
    設通信地址一情，亦經本院向原處分機關查證明確，有本院
    辦理刑事案件電話記錄查詢表一紙在卷可憑。綜上，自可認
    異議人於本件事發當時別無留存其餘居所以供舉發機關作為
    送達本件舉發通知單之依據，則舉發機關前揭對於本件舉發
    通知單之送達程序當為合法，自無瑕疵可言，且亦難以異議
    人因己之疏失致未收受本件舉發通單而反認本件舉發通知單
    之送達程序有違法或不當之程序瑕疵可指，故本件舉發通知
    單既已合法送達於異議人，而異議人未遵期繳納罰鍰，原處
    分機關依違反道路交通管理事件統一裁罰基準表之相關規定
    ，對異議人裁處罰鍰一千八百元，並記違規點數一點，因該
    統一裁罰基準表（修正前稱為違反道路交通管理事件統一裁
    罰標準表）前經司法院大法官議決釋字第五一一號解釋為合
    憲，且又係依行政程序法第一百五十九條第二項第二款、道
    路交通管理處罰條例第九十二條第四項、違反道路交通管理
    事件統一裁罰基準及處理細則第二條第一、二項之規定係具
    有法律授權之裁量基準，於此，尚難認原處分機關所為之本
    件裁決有何違法或不當可言，是異議人上揭所辯，尚無可採
    。
五、綜上所述，足認異議人上揭所辯，尚不可採。是本件異議人
    之交通違規事實事證已臻明確，原處分機關依道路交通管理
    處罰條例第四十五條第十三款、第六十三條第一項第一款、
    違反道路交通管理事件統一裁罰基準及處理細則、違反道路
    交通管理事件統一裁罰基準表之相關規定，對異議人裁處罰
    鍰一千八百元，並記違規點數一點，尚無違誤。是本件異議
    人之聲明異議為無理由，應予駁回。
據上論斷，應依道路交通管理處罰條例第八十七條第二項，道路
交通案件處理辦法第十九條，裁定如主文。
中    華    民    國    98    年    5     月    7     日
                  交通法庭    法  官  林家賢
上列正本證明與原本無異。
如不服本裁定，應於裁定送達後五日內向本院提出抗告狀（應附
繕本），上訴於臺灣高等法院。
                              書記官  林政良
中    華    民    國    98    年    5     月    7     日


司法院資訊處製作；財團法人民間司法改革基金會備份。
